ACORDAO-COMPLETO-2547536

ACÓRDÃO DE RELAÇÃO

ACÓRDÃO DE RELAÇÃO 4672/2022 ATA 29/2022 - SEGUNDA CÂMARA

Acórdão 4672/2022-TCU-Segunda Câmara
VISTOS e relacionados estes autos de ato de concessão de aposentadoria do Sr. Paulo Roberto Dulnik, emitido pela Universidade Tecnológica Federal do Paraná e submetido a este Tribunal para fins de registro;
	Considerando que a análise empreendida pela Secretaria de Fiscalização de Integridade de Atos e Pagamentos de Pessoal e de Benefícios Sociais - Sefip detectou a inclusão irregular nos proventos, por força de decisão judicial transitada em julgado, de parcelas decorrentes da incorporação de "quintos/décimos" da Função Comissionada CD-3 (5/5) exercida após a edição da Lei 9.624/1998, uma vez que os períodos de incorporação ocorreram, em parte, em momento posterior à data limite de 8/4/1998;
	Considerando que a jurisprudência desta Casa de Contas consolidou o entendimento de que é ilegal a percepção da rubrica de "quintos/décimos", cuja incorporação decorreu de funções comissionadas exercidas no período de 08/04/1998 a 04/09/2001, devendo-se observar a modulação dos efeitos definida pelo Supremo Tribunal Federal na decisão do Recurso Extraordinário 638.115/CE, acerca dessa matéria;
Considerando que a referida parcela de 5/5 da CD-3 foi concedida a partir de decisão judicial transitada em julgado; 
Considerando que, segundo a modulação de efeitos do julgamento do RE 638.115/CE feita pelo STF, somente para a hipótese de "quintos/décimos" recebidos com base em decisão judicial transitada em julgado será indevida a cessação imediata do pagamento e não haverá absorção da parcela por reajustes futuros;
Considerando que a Sefip também detectou a inclusão irregular nos proventos de parcelas decorrentes da incorporação de "quintos/décimos" com a utilização de períodos sobrepostos do exercício de funções comissionadas (4/10 de FG-1, 2/10 de FG-4 e 2/10 de CD-3, além dos 10/10 de CD-3) ;
Considerando que a situação descrita caracteriza o acúmulo de mais de 10/10 de função comissionada, fato que não é albergado pela legislação de regência da matéria, uma vez que se observa no ato (peça 3, p. 4) o pagamento da rubrica de decisão judicial referente a 10/10 de CD-3, no valor de R$ 3.461,57, bem como a rubrica VPNI do artigo 62-A da Lei 8.112/1990, no valor total de R$ 510,80, que engloba 4/10 de FG-1 (R$ 107,16) , 2/10 de FG-4 (R$ 27,72) e 2/10 de CD-3 (R$ 375,92) ; 
Considerando que, por meio do Acórdão 1414/2021-TCU-Plenário (relator: Ministro Walton Alencar Rodrigues) , este Tribunal fixou entendimento no sentido da possibilidade de apreciação de ato sujeito a registro mediante relação, na forma do artigo 143, inciso II, do Regimento Interno/TCU, nas hipóteses em que a ilegalidade do ato decorra exclusivamente de questão jurídica de solução já pacificada na jurisprudência desta Corte de Contas;
	Considerando a presunção de boa-fé do interessado;
Considerando que o ato ora examinado deu entrada no TCU há menos de cinco anos; e
Considerando, por fim, os pareceres convergentes da Sefip e do Ministério Público junto ao TCU - MP/TCU.
ACORDAM os Ministros do Tribunal de Contas da União, com fundamento nos artigos 1º, inciso V, e 39, inciso II, da Lei 8.443/1992, c/c os artigos 17, inciso III, 143, inciso II, 259, inciso II, 260 e 262 do Regimento Interno/TCU, em considerar ilegal a concessão de aposentadoria do Sr. Paulo Roberto Dulnik e negar registro ao correspondente ato, dispensar o ressarcimento das quantias indevidamente recebidas de boa-fé pelo interessado, consoante o disposto no Enunciado 106 da Súmula da Jurisprudência do TCU, e expedir as determinações contidas no subitem 1.7 abaixo:
1. Processo TC-Processo 012.805/2022-0 (APOSENTADORIA) 
	1.1. Interessado: Paulo Roberto Dulnik (XXX.263.730-XX) .
	1.2. Entidade: Universidade Tecnológica Federal do Paraná.
	1.3. Relator: Ministro-Substituto Marcos Bemquerer Costa.
	1.4. Representante do Ministério Público: Procurador Júlio Marcelo de Oliveira.
	1.5. Unidade Técnica: Secretaria de Fiscalização de Integridade de Atos e Pagamentos de Pessoal e de Benefícios Sociais (Sefip) .
	1.6. Representação legal: não há.
	1.7. Determinações/Recomendações/Orientações: não há.
	1.7. Determinações:
	1.7.1. determinar à Universidade Tecnológica Federal do Paraná que, no prazo de 15 (quinze) dias a contar da notificação deste Acórdão, adote as seguintes providências:
	1.7.1.1. abstenha-se de realizar pagamentos decorrentes do ato de aposentadoria ora impugnado, sujeitando-se a autoridade administrativa omissa à responsabilidade solidária, nos termos do art. 262, caput, do Regimento Interno/TCU;
	1.7.1.2. dê ciência do inteiro teor desta Deliberação ao interessado, alertando-o de que o efeito suspensivo proveniente da interposição de possíveis recursos perante o TCU não o exime da devolução dos valores percebidos indevidamente após a respectiva notificação, caso os recursos não sejam providos, encaminhando a este Tribunal, no prazo de 30 (trinta) dias, comprovante da referida ciência; e
	1.7.1.3. emita novo ato de concessão de aposentadoria em favor do Sr. Paulo Roberto Dulnik e promova seu cadastro no sistema e-Pessoal, livre da irregularidade verificada neste processo, sendo submetido a este Tribunal, nos termos da IN/TCU 78/2018.

Segunda Câmara

Paulo Roberto Dulnik (XXX.263.730-XX).

MARCOS BEMQUERER

não há.

Procurador Júlio Marcelo de Oliveira.

APOSENTADORIA (APOS)

Secretaria de Fiscalização de Integridade de Atos e Pagamentos de Pessoal e de Benefícios Sociais (Sefip).